【裁判字號】    98,訴,20
【裁判日期】    990129
【裁判案由】    損害賠償
【裁判全文】
臺灣高等法院高雄分院民事裁定            98年度訴字第20號
原      告  乙○○
被      告  力天聯合資訊有限公司
法定代理人  甲○○
上列當事人間請求損害賠償事件，原告於刑事訴訟程序（98年度
上重訴字第20號）提起附帶民事訴訟（98年度附民字第84號），
經本院刑事庭移送前來，本院裁定如下：
    主  文
原告之訴及假執行之聲請均駁回。
訴訟費用由原告負擔。
    理  由
一、按因犯罪而受損害之人，於刑事訴訟程序得附帶提起民事訴
    訟，對於被告及依民法負賠償責任之人，請求回復其損害，
    刑事訴訟法第487 條第1 項定有明文。又該條項所定附帶民
    事訴訟之對象，除刑事被告外，固兼及於依民法負損害賠償
    責任之人，惟附帶民事訴訟之原告所主張之共同加害人，必
    以在刑事訴訟程序中經認定係共同侵權行為之人，始得謂為
    依民法負賠償責任之人，否則對之提起附帶民事訴訟，即難
    謂為合法。又刑事庭移送民事庭之附帶民事訴訟，僅移送前
    之訴訟行為準用關於刑事訴訟之規定，若移送後之訴訟程序
    ，則應適用民事訴訟法，故移送民事庭之附帶民事訴訟，縱
    其移送前提起此項訴訟，不合刑事訴訟法第487 條所定之要
    件，而有同法第502 條第1 項關於訴之不合法之規定情形時
    ，但其移送後之訴訟程序，既應適用民事訴訟法，即屬同法
    第249 條第1 項第6 款所謂起訴不備其他要件，仍應依該條
    款項之規定，以裁定駁回之（最高法院44年台抗字第4 號判
    例意旨及同院98年台抗字第610 號裁定意旨參照）。
二、查，本件原告於本院98年度上重訴字第20號違反銀行法等刑
    事案件繫屬中提起附帶民事訴訟，主張訴外人甲○○為被告
    力天聯合資訊有限公司（下稱力天東公司）之負責人，其執
    行被告公司販售「東方明珠貴賓旅遊卡」及旅遊卡系列商品
    之業務，違法吸金而加損害於原告，依公司法第28條、第23
    條之規定，被告公司自應與其負責人甲○○對原告負連帶賠
    償之責，爰依公司法第23條第2 項之規定及侵權行為之法律
    關係，請求被告公司應與甲○○連帶賠償原告所受之損害新
    台幣（以下同）2,018,347 元及法定遲延利息等情。
三、惟查，訴外人甲○○係因犯銀行法第125 條第1 項後段及商
    業會計法第71條第1 款之罪，有本院98年度上重訴字第20號
    刑事判決書在卷可憑，該法條所保護之法益乃屬國家法益，
    並非個人法益，縱有損害發生亦係國家之權力受損害，原告
    並非上開銀行法等規範之直接被害人，尚難認其有因該罪而
    直接受損害。又被告力天公司並非本院98年度上重訴字第20
    號刑事案件之被告，且本院上開刑事判決亦未認定力天公司
    有與甲○○等人共同觸犯銀行法第125 條第1 項後段之非法
    經營銀行業務罪及商業會計法第71條第1 款之刑事責任，被
    告力天公司即非刑事訴訟法第487 條第1 項所指之「依民法
    負賠償責任之人」，原告對力天公司提起本件附帶民事訴訟
    ，依上所述，自非合法。再本件附帶民事訴訟雖經本院刑事
    庭移送前來，但原告對被告力天公司提起之刑事附帶民事訴
    訟既非合法，依前開說明，自應由本院以裁定駁回其訴。而
    原告之訴既經駁回，其假執行之聲請亦失所附麗，應併予駁
    回。
四、爰依民事訴訟法第249 條第1 項第6 款、第95條、第78條，
    裁定如主文。
中    華    民    國    99    年    1     月    29    日
                            民事第一庭
                                審判長法官  黃金石
                                法      官  謝肅珍
                                法      官  林健彥
以上正本證明與原本無異。
如不服本裁定應於送達後10日內向本院提出抗告狀（並按他造當
事人之人數附繕本），並繳納抗告費新臺幣1,000 元。
中    華    民    國    99    年    1     月    29    日
                                書  記  官  黃富美

司法院資訊處製作；財團法人民間司法改革基金會備份。
